臺灣高等法院刑事判決
110年度上訴字第2546號
上  訴  人  
即  被  告  陳秉禾
指定辯護人  本院公設辯護人王永炫
上列上訴人因違反槍砲彈藥刀械管制條例案件，不服臺灣新竹地
方法院110年度重訴字第3號，中華民國110年6月3日第一審判決
（起訴案號：臺灣新竹地方檢察署109年度偵字第11832號），提
起上訴，本院判決如下：
    主  文
原判決撤銷。
陳秉禾犯非法持有非制式手槍罪，處有期徒刑貳年，併科罰金新
臺幣伍萬元，罰金如易服勞役，以新臺幣壹仟元折算壹日。
扣案非制式手槍壹枝（槍枝管制編號1102069091號，含彈匣壹個
）沒收。
    事  實
一、陳秉禾知悉可發射子彈具有殺傷力之非制式手槍，屬槍砲彈
    藥刀械管制條例第4條第1項第1款所列管之槍砲，非經中央
    主管機關許可，不得持有，竟未經許可，基於持有非制式手
    槍之犯意，於民國109年7、8月間某日時，自不詳友人處，
    取得可發射子彈具有殺傷力之非制式手槍1枝（槍枝管制編
    號1102069091號，含彈匣1個），而非法持有之。嗣陳秉禾
    於109年10月13日晚上9時許主動與警聯繫，於同日晚上9時5
    0分許，在新竹縣新豐鄉埔和國小後門處見面，陳秉禾在未
    被有偵查犯罪職權之機關或公務員知悉其非法持有上開具殺
    傷力之非制式手槍前，即向到場員警坦承持有槍枝，並帶同
    員警至草堆內取出上開槍枝報繳查扣，因而接受裁判。
二、案經新竹市警察局第一分局報告臺灣新竹地方檢察署檢察官
    偵查起訴。
    理  由
壹、證據能力部分：
一、被告以外之人於審判外之言詞或書面陳述，除法律有規定者
    外，不得作為證據，刑事訴訟法第159條第1項定有明文。又
    被告以外之人於審判外之陳述，雖不符刑事訴訟法第159條
    之1至第159條之4之規定，而經當事人於審判程序同意作為
    證據，法院審酌該言詞陳述或書面陳述作成時之情況，認為
    適當者，亦得為證據；當事人、代理人或辯護人於法院調查
    證據時，知有同法第159條第1項不得為證據之情形，而未於
    言詞辯論終結前聲明異議者，視為有前項之同意，刑事訴訟
    法第159條之5亦有明文。查本件檢察官、上訴人即被告陳秉
    禾（下稱被告）及辯護人於言詞辯論終結前，均未就本院所
    認定犯罪事實而經調查採用之證據之證據能力予以爭執（見
    本院卷第128至129頁），本院復審酌各該證據作成時之情況
    ，尚無違法及證明力明顯過低之瑕疵，認以之作為證據應屬
    適當，揆諸上開規定，本件經調查之證據，均有證據能力。
二、至於本院所引之非供述證據部分，並無證據證明係公務員違
    法取得，亦無依法應排除其證據能力之情形，應有證據能力
    。
貳、實體部分：
一、認定犯罪事實所憑之證據及理由：
  ㈠上揭犯罪事實，業據被告於本院審理時坦承不諱（見本院卷
    第131頁），並經證人即新竹市警察局第一分局警員吳進成
    於本院審理時證述在卷（見本院卷第134至136頁），又有自
    願受搜索同意書（見臺灣新竹地方檢察署109年度偵字第118
    32號卷【下稱偵卷】第17頁）、新竹市警察局第一分局搜索
    扣押筆錄、扣押物品目錄表、扣押物品收據（見偵卷第18至
    21頁）、新竹市警察局槍枝初步檢視報告表及照片（見偵卷
    第22至25頁）、查獲現場及查扣槍枝照片（見偵卷第27至30
    頁）、警員吳進成職務報告（本院卷第87頁）附卷可稽，又
    有扣案手槍1枝足資佐證。
  ㈡扣案之上開手槍1枝，經送內政部警政署刑事警察局以檢視法
    、性能檢驗法鑑定結果：「送鑑手槍1枝(槍枝管制編號1102
    069091)，認係非制式手槍，由仿手槍外型製造之槍枝，組
    裝已貫通之金屬槍管而成，擊發功能正常，可供擊發適用子
    彈使用，認具殺傷力。」有內政部警政署刑事警察局109年1
    2月9日刑鑑字第1098013906號鑑定書在卷足憑（見偵卷第50
    頁至第51頁反面）。
  ㈢綜上，足認被告上開任意性自白與事實相符，堪以採信。本
    案罪證明確，被告犯行洵堪認定，應依法論科。
二、論罪：
  ㈠核被告所為，係違反槍砲彈藥刀械管制條例第7條第4項之非
    法持有非制式手槍罪。公訴意旨雖認被告係犯槍砲彈藥刀械
    管制條例第7條第1項之未經許可製造非製式手槍罪嫌等語，
    然本院認被告所犯應僅係同條例第7條第4項之非法持有非制
    式手槍罪（詳見後述五、不另為無罪諭知部分）。
  ㈡未經許可，持有槍枝，其持有之繼續，為行為之繼續，亦即
    一經持有槍枝，罪已成立，但其完結須繼續至持有行為終了
    時為止（最高法院88年度第8次刑事庭會議決議參照、104年
    度台上字第1714號判決意旨參照）。查被告自109年7、8月
    間某日起迄109年10月13日晚上9時50分許為警查獲時止，非
    法持有非制式手槍，應屬繼續犯，而僅成立單純一罪。
三、關於刑之加重、減輕：
  ㈠累犯不予加重其刑之說明：
　　被告前因妨害公務案件（共2罪），經臺灣新竹地方法院以1
    07年度竹簡字第860號判決分別判處有期徒刑3月、3月，應
    執行有期徒刑5月確定，於108年4月1日易科罰金執行完畢，
    有本院被告前案紀錄表在卷可參（見本院卷第32-1至32-4頁
    ），是被告受有期徒刑執行完畢後，5年內故意再犯本件有
    期徒刑以上之罪，固為累犯，然參酌司法院釋字第775號解
    釋之意旨，法院就符合累犯要件之被告，仍應以其是否有其
    特別惡性或對刑罰反應力薄弱等事由，妥適審酌被告所犯前
    後數罪間，關於前案之性質（故意或過失）、前案徒刑之執
    行完畢情形（有無入監執行完畢、是否易科罰金或易服社會
    勞動）、再犯之原因、兩罪間之差異（是否同一罪質、重罪
    或輕罪）、主觀犯意所顯現之惡性及其反社會性等情，綜合
    判斷各別被告有無因加重本刑致生所受刑罰超過其所應負擔
    罪責之情形，裁量是否加重最低本刑。茲考量被告前所犯為
    妨害公務案件，與本案所犯案件，其犯罪類型、行為態樣、
    罪質並不相同，犯罪動機、目的、手段亦有異，尚難認被告
    有犯本案罪名之特別惡性或有何累犯立法意旨之刑罰反應力
    較薄弱，而有加重最低本刑之必要，故不依累犯加重其刑。
　㈡適用槍砲彈藥刀械管制條例第18條第1項規定之說明：
  　刑法第62條規定，對於未發覺之罪自首而受裁判者，得減輕
    其刑。但有特別規定者，依其規定。又槍砲彈藥刀械管制條
    例第18條第1項規定，犯本條例之罪自首，並報繳其持有之
    全部槍砲、彈藥、刀械者，減輕或免除其刑；其已移轉持有
    而據實供述全部槍砲、彈藥、刀械之來源或去向，因而查獲
    者，亦同。槍砲彈藥刀械管制條例既為刑法之特別法，該條
    例第18條第1項前段規定，即為刑法第62條但書所示之特別
    規定，自應優先適用（最高法院107年度台上字第3596號判
    決意旨參照）。本件警方因有人匿名檢舉，知悉被告持有槍
    枝，但不知是何種槍枝，經依通訊監察及蒐證調查發現被告
    居住於新竹縣○○鄉○○街000巷0號後，於109年10月6日向臺灣
    新竹地方法院聲請搜索票，針對被告居住地及使用之車輛執
    行搜索，並未查獲相關證物；嗣於109年10月13日晚上9時許
    ，被告依警方留下的聯絡方式聯繫警方前往新竹縣新豐鄉埔
    和國小後門見面，向警方坦承持有槍械，隨後帶同警方至草
    堆內取出槍枝並交付警方扣案偵辦等情，業經證人即警員吳
    進成於本院審理時證述在卷（見本院卷第134至136頁），並
    有職務報告在卷可參（見本院卷第87頁），核與被告於本院
    審理時辯稱是其打電話叫吳警員（吳進成）來，告知伊要報
    繳槍枝等情節相合（見本院卷第131頁），要屬可採。被告
    前於警詢及偵查中雖供稱是警方摸到其插在腰間的手槍而查
    獲云云（見偵卷第15頁反面、第40頁反面），惟被告於本院
    審理時另供承如上，又有證人吳進成證述可參，益見被告前
    揭於警詢及偵查中所供情詞，與前揭事證不合，尚難採信。
    證人吳進成固另陳稱：在搜索無所得後，依對話紀錄及匿名
    檢舉，其覺得被告有持有槍枝，只是沒有被搜到而已云云（
    見本院卷第135至136頁），惟此等僅係證人之臆測，除搜索
    前已知之檢舉內容外，自上述執行搜索後，迄被告主動交出
    本案槍枝之間，再查無其他事證足憑，亦據證人吳進成證陳
    在卷（見本院卷第136頁），堪認被告是就未發覺之罪主動
    向員警自首並報繳全部槍枝，進而接受裁判，符合槍砲彈藥
    刀械管制條例第18條第1項前段規定減輕或免除其刑之要件
    。又審酌被告是自109年7、8月間某日，自不詳友人處取得
    上開扣案之非制式手槍1枝而非法持有等情，業據被告於本
    院審理中供認不諱（見本院卷131頁），可見迄至本件自首
    起獲上開槍枝止，被告持有槍枝期間已難謂短暫，本院考量
    被告持有上開槍枝，可供被告隨時取用，如以之供犯罪所用
    ，極易對他人生命身體之安全造成危害，導致傷亡，為杜絕
    黑槍氾濫，防止社會秩序惡化，非嚴格查禁槍枝，不足以維
    護治安，是依本案犯罪情節、對社會治安之危害及被告自首
    報繳等情狀加以衡量，尚不宜免除刑責，爰依槍砲彈藥刀械
    管制條例第18條第1項前段，減輕其刑。又因槍砲彈藥刀械
    管制條例第18條第1項前段同時有免除其刑之規定，依刑法
    第66條但書規定，有期徒刑、拘役或罰金減輕者，得減至三
    分之二。
　㈢無刑法第59條規定之適用：
    依94年2月2日修正公布，於95年7月1日生效施行之刑法第59
    條規定之立法理由特別闡明：「一、現行第59條在實務上多
    從寬適用，為防止酌減其刑之濫用，自應嚴定其適用之條件
    ，以免法定刑形同虛設，破壞罪刑法定之原則；二、按科刑
    時，原即應依第57條規定審酌一切情狀，尤應注意該條各款
    所列事項，以為量刑標準，本條所謂『犯罪之情狀可憫恕』，
    自係指裁判者審酌第57條各款所列事項以及其他一切與犯罪
    有關之情狀之結果，認其犯罪足堪憫恕者而言，惟其審認究
    係出於審判者主觀之判斷，為使其主觀判斷具有客觀妥當性
    ，宜以『可憫恕之情狀較為明顯』為條件，故特加一『顯』字，
    用期公允；三、依實務上見解，本條係關於裁判上減輕之規
    定，必於審酌一切之犯罪情狀，在客觀上顯然足以引起一般
    同情，認為縱予宣告法定最低刑度猶嫌過重者，始有其適用
    （最高法院38年台上字第16號、45年台上字第1165號、51年
    台上字第899號判例），乃增列文字，將此適用條件予以明
    文化」。故刑法第59條之酌量減輕其刑，必須犯罪另有特殊
    之原因與環境等在客觀上足以引起一般同情，認為即予宣告
    法定低度刑期猶嫌過重者，始有其適用。此所謂法定最低度
    刑，固包括法定最低本刑，惟遇有其他法定減輕之事由者，
    則應係指適用其他法定減輕事由減輕其刑後之最低度刑而言
    。倘被告別有法定減輕事由者，應先適用法定減輕事由減輕
    其刑後，猶認其犯罪之情狀顯可憫恕，即使科以該減輕後之
    最低度刑仍嫌過重者，始得適用刑法第59條規定酌量減輕其
    刑。查本案被告正值青壯，不思正當從事，非法持有非制式
    手槍1枝，已足引起社會治安犯罪問題，所生之危害顯非輕
    微，影響社會秩序情節重大，難認其犯罪於客觀上屬特殊之
    原因與環境而有情堪憫恕之情狀，況且被告所犯非法持有非
    制式手槍罪之法定本刑，依槍砲彈藥刀械管制條例第18條第
    1項前段規定減輕其刑後，核無即使科以該減輕後之最低刑
    度仍嫌過重之情形，認無依刑法第59條規定遞酌減其刑之必
    要。
四、撤銷改判之理由：
  ㈠原審認被告罪證明確，予以論罪科刑，固非無見。然查：本
    案被告是主動向員警自首並報繳全部槍枝，進而接受裁判，
    符合槍砲彈藥刀械管制條例第18條第1項前段規定減輕或免
    除其刑之要件，業經本院詳論於前（見理由欄三㈡），原審
    疏未審酌警方於搜索無所獲後已無其他事證可認被告非法持
    有非制式手槍之實情，逕以被告於109年9月間已經警執行通
    訊監察而知悉其持槍嫌疑，警方於109年10月13日經被告同
    意搜索前，已有合理懷疑被告有前開未經許可持有槍枝之犯
    罪嫌疑，遽認被告縱係主動交出報繳其持有之上開非制式手
    槍，亦難認被告係對於未發覺之罪自首，自無從依槍砲彈藥
    刀械管制條例第18條第1項前段減免其刑云云，容有未洽。
    被告上訴意旨主張應依槍砲彈藥刀械管制條例第18條第1項
    前段規定減輕其刑，為有理由，應由本院將原判決予以撤銷
    改判。
  ㈡爰審酌被告明知具有殺傷力之槍枝存有高度之危險性，係政
    府嚴禁之違禁物，仍非法持有本案非制式手槍1枝，所為實
    非可取；考量其於犯後自始承認持有本案槍枝之犯行，並主
    動報繳，堪認有悔意，犯罪後態度尚屬良好，且本件無證據
    證明其曾持本案槍枝從事其他不法行為；兼衡其犯罪之動機
    、目的、手段、持有本案槍枝之數量、期間，暨高中畢業之
    智識程度、任職中古車買賣、月收入約新臺幣（下同）3萬
    元，未婚、與父親同住、育有一子7歲之家庭經濟狀況等一
    切情狀，量處如主文第2項所示之刑，並就併科罰金部分諭
    知易服勞役之折算標準，以示懲儆。
　㈢沒收：
  　扣案非制式手槍1枝（含彈匣1個），為違禁物，應依刑法第
    38條第1項規定，宣告沒收。
五、不另為無罪諭知部分：
  ㈠公訴意旨略以：被告於108年10月間，透過露天拍賣網站以1
    萬3,000元之價格向真實姓名、年籍不詳之成年人購買仿手
    槍外型製造之槍枝及貫通之金屬槍管等槍枝零件，再於同年
    月間某日，在新竹市忠信街某友人家中，將前開槍枝零件組
    裝成可發射子彈具有殺傷力之非制式手槍1枝（含彈匣1個，
    槍枝管制編號1102069091號）。因認被告涉犯槍砲彈藥刀械
    管制條例第7條第1項之非法製造非制式手槍罪嫌等語。
  ㈡犯罪事實應依證據認定之，無證據不得認定犯罪事實，刑事
    訴訟法第154條第2項定有明文；又被告或共犯之自白，不得
    作為有罪判決之唯一證據，仍應調查其他必要之證據，以察
    其是否與事實相符，刑事訴訟法第156條第2項亦已明定，其
    立法旨意在防範被告或共犯之自白與真實不符，故對自白在
    證據上之價值加以限制，明定須藉補強證據以擔保其真實性
    。所謂補強證據，係指除該自白本身之外，其他足以證明該
    自白之犯罪事實確具有相當程度真實性之證據而言，雖所補
    強者，非以事實之全部為必要，但亦須因補強證據與自白之
    相互印證，足使犯罪事實獲得確信者，始足當之。
  ㈢公訴意旨認被告涉犯槍砲彈藥刀械管制條例第7條第1項之非
    法製造非制式手槍罪嫌，無非係以被告於警詢、偵訊及原審
    中之供述、扣案之槍枝及鑑定書等為其主要論據。惟訊據被
    告於本院審理時始終堅詞否認有何前述非法製造非制式手槍
    犯行，辯稱：伊沒有製造，也沒有貫穿槍管等語（見本院卷
    第131頁）。經查，被告於警詢、偵查中固供稱：伊有透過
    露天拍賣網站以1萬3,000元之價格向真實姓名、年籍不詳之
    成年人購買仿手槍外型製造之槍枝及貫通之金屬槍管等槍枝
    零件後，在新竹市忠信街某友人家中，將前開槍枝零件組裝
    成具有殺傷力之非制式手槍1枝等語（見偵卷第15至16頁、
    第40至41頁），繼於原審中改稱：本件係伊一位友人買槍枝
    零件後寄到超商，因為友人不會組裝，所以叫伊幫忙組裝，
    伊組裝完之後就交還給該友人，後來因為該友人有欠伊錢大
    約5萬元，就在109年7、8月間的時候拿這把槍給伊抵債2萬
    元，伊才會持有該枝槍等語（見原審卷第92至93頁），是依
    被告於警詢、偵查及原審時所述，單就被告取得本案槍枝之
    原因為何一節，已見供詞反覆。而扣案之槍枝及鑑定書，固
    足以證明被告非法持有非制式手槍之犯行，但尚無從佐證被
    告是否確有非法製造非制式手槍。尤其檢察官亦未提出其他
    事證證明被告確有透過露天拍賣網站購買仿手槍外型製造之
    槍枝及貫通之金屬槍管等槍枝零件後，再將前開槍枝零件組
    裝成可發射子彈具有殺傷力之非制式手槍之製造非制式手槍
    犯行。是依卷存事證，僅能從被告有利而認定其於109年7、
    8月間，自不詳友人處，取得本案非制式手槍1枝而非法持有
    之。從而，倘無事證足資佐憑被告前於警詢、偵查及原審中
    所述較其嗣後翻異之詞為可採，自難僅以被告供述反覆而遽
    為不利被告之認定。
  ㈣綜上，公訴意旨認被告係涉犯槍砲彈藥刀械管制條例第7條第
    1項之非法製造非制式手槍罪嫌，尚乏證據予以補強，原應
    就此部分為無罪之諭知，然此部分與本院前開認定被告所犯
    非法持有非制式手槍罪間，具高低度吸收之實質上一罪關係
    ，爰不另為無罪之諭知，併此說明。
據上論斷，應依刑事訴訟法第369條第1項前段、第364條、第299
條第1項前段，槍砲彈藥刀械管制條例第7條第4項、第18條第1項
前段，刑法第11條、第42條第3項、第38條第1項，判決如主文。
本案經檢察官廖啟村提起公訴，檢察官柯怡如到庭執行職務。
中　　華　　民　　國　　110 　年　　11　　月　　30　　日
                  刑事第十一庭  審判長法　官  張江澤
                                      法　官  郭惠玲
                                      法　官  梁志偉
以上正本證明與原本無異。
如不服本判決，應於收受送達後20日內向本院提出上訴書狀，其
未敘述上訴之理由者並得於提起上訴後20日內向本院補提理由書
（均須按他造當事人之人數附繕本）「切勿逕送上級法院」。
                                      書記官  于  誠
中　　華　　民　　國　　110 　年　　12　　月　　1 　　日
附錄：本案論罪科刑法條全文
槍砲彈藥刀械管制條例第 7 條
未經許可，製造、販賣或運輸制式或非制式火砲、肩射武器、機
關槍、衝鋒槍、卡柄槍、自動步槍、普通步槍、馬槍、手槍或各
類砲彈、炸彈、爆裂物者，處無期徒刑或七年以上有期徒刑，併
科新臺幣三千萬元以下罰金。
未經許可，轉讓、出租或出借前項所列槍砲、彈藥者，處無期徒
刑或五年以上有期徒刑，併科新臺幣一千萬元以下罰金。
意圖供自己或他人犯罪之用，而犯前二項之罪者，處死刑或無期
徒刑；處徒刑者，併科新臺幣五千萬元以下罰金。
未經許可，持有、寄藏或意圖販賣而陳列第一項所列槍砲、彈藥
者，處五年以上有期徒刑，併科新臺幣一千萬元以下罰金。
意圖供自己或他人犯罪之用，以強盜、搶奪、竊盜或其他非法方
法，持有依法執行公務之人所持有之第一項所列槍砲、彈藥者，
得加重其刑至二分之一。
第一項至第三項之未遂犯罰之。